臺灣苗栗地方法院交通事件裁定　　　　 93年度交聲字第283號
 原處分機關　交通部公路總局新竹區監理所苗栗監理站
 異　議　人
 即受處分人　甲○○
上列異議人因違反道路交通管理處罰條例案件，對於交通部公路
總局新竹區監理所苗栗監理站民國93年11月15日以竹監苗字第裁
54 -DIA000000 -0、54 -DIA000000 -0所為之處分（原舉發機關
：桃園縣政府警察局平鎮分局桃警交第DIA152592 號），聲明異
議，本院裁定如下：
    主      文
原處分均撤銷。
甲○○不罰。
    理      由
一、本件異議意旨略以：異議人即受處分人甲○○違規當日在台
    中上班，上下班均有刷卡管制，且為台中僑光技術學院之學
    生，該機車僅在台中地區上下課及上下班使用，要使用該機
    車從台中地區騎到桃園要二小時多，下班時間約3 時許，應
    不可能於4 時29分在桃園騎機車違規，及警察取締以目測為
    主，可能有錯誤，因此依法聲明異議等語。
二、按汽車駕駛人轉彎時，有左列情形之一者，處200 元以上
    600 元以下罰鍰：二不依標誌、標線、號誌指示者；汽車駕
    駛人，駕駛汽車有違反本條例之行為，經交通勤務警察或依
    法令執行交通稽查任務人員制止時，不聽制止或拒絕停車
    接受稽查而逃逸者，除按各該條規定處罰外，處新臺幣3000
    元以上6000元以下罰鍰；汽車駕駛人有左列各款所列條款之
    一者，除依原條款處罰鍰外，並予記點：一‧‧‧第四十八
    條‧‧‧情形之一者，各記違規點數一點，道路交通管理處
    罰條例第48條第1 項第2 款、第60條第1 項、第63條第一項
    第一款固分別定有明文；又於93年9 月18日16時29分，車牌
    號碼PE3-113 號重型機車經駕駛而在桃園縣龍潭鄉○○○○
    ○路口，因機車未依兩段式左轉及不服勤務人員以指揮棒及
    鳴笛要求停車受檢，駕駛加速離去，經警舉發一節，亦有桃
    園縣警察局平鎮分局桃警局交字第號「舉發違反道路交通管
    理事件通知單」一紙附卷足稽；然依異議人之辯詞，則
    本件爭點應係當時違規遭舉發之駕駛者是否確係異議人？
三、經查：
（一）觀乎前開「舉發違反道路交通管理事件通知單」，於駕駛
      人或行為人姓名欄係寫明「逕行舉發」，於「收受通知聯
      者簽章」欄係空白，因此本件執勤警員並沒有親眼目睹駕
      駛人係異議人。
（二）又異議人陳稱稱違規當日在台中上班到下午3 時零4 分才
      刷卡下班乙節，有其提出上班之位於台中市○○區○○路9
      號建上工業股份有限公司核發之刷卡資料流水檔明細表乙
      紙加以證明。經核，該明細表記載技術員為異議人，其代
      號、姓名、刷卡日期、上下班、遲到、早退、加班、請假
      、公休的時間，可證異議人於違規當日確實於上午7 時48
      分上班，15時4分下班。
（三）再者異議人稱舉發當日下午3 時4 分人尚在台中工業區上
      班，而桃園縣政府警察局平鎮分局舉發時間為下午4 時29
      分，則異議人辯稱其在如此短時間，要騎車從台中工業區
      到桃園龍潭似不可能乙節，應堪採信。
四、按法院受理交通事件，準用刑事訴訟法之規定，道路交通管
    理處罰條例第89條前段定有明文。是最高法院76年台上字第
    4986號判例「認定犯罪事實所憑之證據，雖不以直接證據為
    限，間接證據亦包括在內。然而無論直接證據或間接證據，
    其得為訴訟上之證明者，須於通常一般之人均不致有所懷疑
    ，而得確信其為真實之程度者，始得據為有罪之認定。倘其
    證明尚未達到此一程度，而有合理之懷疑存在而無從使事實
    審法院得有罪之確信時，即應由法院為諭知被告無罪之判決
    」揭示刑事訴訟法上法院認定事實之最重要原則 (即認定被
    告有罪，就該有罪事實不能有任何之合理懷疑存在原則) ，
    於法院審理違反「道路交通管理處罰條例」案件時，亦有其
    適用。易言之，法院於審理違反「道路交通管理處罰條例」
    案件，當踐行完畢調查證據程序後，為事實之認定時，如就
    原處分機關所認定行為人之違規事實仍有合理懷疑而無法百
    分之百確信行為人確有該當於「道路交通管理處罰條例」各
    該處罰規定之構成要件事實時，此際即應依訴訟上之待證事
    實「倘有懷疑，則從被告之利益作解釋」之證據法則，作對
    受處分人有利之認定。綜上所述，異議人所辯尚非無足採信
    ；此外，復無充分之證據足證異議人確有前述違反道路交通
    管理處罰條例之行為，是原處分機關就此所為之裁決處分即
    有未洽。
五、據上論斷，應依道路交通管理處罰條例第87條第2 項，道路
    交通案件處理辦法第20條前段，裁定如主文。
中　　華　　民　　國　　94　　年　　1 　　月　　4 　　日
                       交通法庭法  官   張珈禎
右正本證明與原本無異
如不服本裁定應於送達後5日內向本院提出抗告狀
                               書記官   廖溫崇
中　　華　　民　　國　　94　　年　　1 　　月　　4 　　日
